臺灣基隆地方法院基隆簡易庭民事判決　　　　　九十二年度基簡字第七三０號
　　原　　　告　己○○
　　訴訟代理人　張立業律師
　　複　代理人　戊○○
　　　　　　　　丙○○
　　　　　　　　丁○○
　　被　　　告　甲○○
　　　　　　　　乙○○
　　右二人共同
　　訴訟代理人　柯士斌律師
　　複代理人　　庚○○
　　　　　　　　周相甫律師
當事人間返還不當得利事件，本院於民國九十三年八月十一日言詞辯論終結，判決如
下：
    主  文
被告甲○○應給付原告新台幣貳仟陸佰零壹元及自民國九十三年十二月二日起至清償
日止，按年息百分之五計算之利息。
原告其餘之訴駁回。
訴訟費用由被告甲○○負擔百分之一，餘由原告負擔。
本判決第一項得假執行。但被告如於執行標的物拍定、變賣或物之交付前，以新台幣
貳仟陸佰零壹元為原告預供擔保，得免為假執行。
原告其餘假執行之聲請駁回。
    事實及理由
一、原告主張：
（一）被告甲○○與乙○○為夫妻，被告二人於八十九年一月二十八日，以乙○○之
      名義購買基隆市○○區○○街二三三巷二十號一樓之房屋及其基地後，明知與
      上開房屋基地後緊鄰之基隆市○○區○○段第三二地號土地（以下簡稱系爭土
      地），並非其等所有乃為原告所有，竟將屋後之圍牆缺口打開侵入該筆土地，
      並使用系爭土地如附圖所示標示為Ａ部分（面積一三‧○六平方公尺）之小木
      屋，供其雇用之工人居住，並在系爭土地如附圖標示Ｂ部分（面積一○四‧四
      六平方公尺）水泥地上停放車輛及堆放雜物。嗣後九十年十二月六日被告二人
      再以甲○○名義購入上揭房屋緊鄰之基隆市○○區○○街二三三巷二十二號一
      、二樓之房屋及其基地後，更將系爭土地如附圖標示Ｃ部分（面積二‧九七平
      方公尺）之圍牆、標示Ｄ部分（面積五四‧五六平方公尺）之水泥地、標示Ｅ
      部分（面積五‧八七平方公尺）之圍牆、標示Ｆ部分（面積二‧五七平方公尺
      ）之花台、標示Ｇ部分（面積五‧七平方公尺）之棚架納入被告實力支配範圍
      ，於其上鋪設水泥地，以供被告停車及堆放雜物使用收益，是以被告二人無權
      使用系爭土地共計一百八十九‧一九平方公尺。且被告甲○○之竊佔如附圖標
      示Ｄ部分之行為，業具台灣高等法院於九十二年七月九日以九十二年上易字第
      一一四四號判決確定。
（二）被告二人無法律上原因占用原告土地使用，致原告受有損害，被告顯可獲得相
      當於租金之利益，原告請求被告返還占用土地相當於租金之不當得利，而原告
      將系爭土地中未遭被告占用之三百坪出租予訴外人林志雄，租金為每月新台幣
      （下同）三萬五千元，故相當於租金之損害應以該金額核算，其計算方式如下
      ：（小數點以下均四捨五入）
  １、八十九年一月二十八日起至九十年十二月六日止：
      被告二人係於八十九年一月二十八日起至九十年十二月六日，係占用附圖所示
      標示Ａ、Ｂ部分土地，此二部分土地面積合計一一七‧五二平方公尺，計算如
      下：
（１）八十九年一月二十八日起至八十九年十二月三十一日止
      三五○○○÷三○○（每坪單價）×一一七‧五二×○‧三○二五（坪數）×
      （十一＋四／三一；占用時間）＝四六一五七元
（２）九十年一月一日起至九十年十二月六日止
      三五○○○÷三○○（每坪單價）×一一七‧五二×○‧三○二五（坪數）×
      （十一＋五／三一；占用時間）＝四六二九一元
  ２、九十年十二月六日起至九十二年七月九日止：
      被告二人係於九十年十二月六日起至九十二年七月九日，係占用附圖所示標示
      Ａ、Ｂ、Ｃ、Ｄ、Ｅ、Ｆ、Ｇ部分土地，此部分土地面積合計一八九‧一九平
      方公尺，計算下：
（１）九十年十二月六日起至九十年十二月三十一日止
      三五○○○÷三○○（每坪單價）×一八九‧一九×○‧三○二五（坪數）×
      二六／三一（占用時間）＝五六○○元
（２）九十一年一日起至九十一年十二月三十一日止
      三五○○○÷三○○（每坪單價）×一八九‧一九×○‧三○二五（坪數）×
      一二（占用時間）＝八○一二二元
（３）九十二年一月一日起至九十二年七月九日止：
      三五○○○÷三○○（每坪單價）×一八九‧一九×○‧三○二五（坪數）×
      （六＋九／三一；占用時間）＝四一九九九元
  ３、基此，原告向被告請求二十二萬一百六十九元及法定遲延利息之不當得利。
（三）被告二人共同無權占用原告土地致原告受有無法使用該筆土地之損害，是以原
      告得依民法第一百八十四條第一項前段、第一百八十五條請求被告連帶給付相
      當於租金之損害。
（四）為此聲明被告應連帶給付原告二十二萬一百六十九元，及自起訴狀繕本送達翌
      日起至清償日止按年息百分之五計算之利息，並願供擔保請准宣告假執行。
（五）對被告抗辯之陳述：
  １、被告乙○○、甲○○未據刑事判決認定成立竊佔罪部分，並不當然表示其等即
      不構成侵權行為及不當得利。被告二人明知系爭土地非其所有，且未得原告同
      意即使用附圖所示標示Ａ、Ｂ、Ｃ、Ｄ、Ｅ、Ｆ、Ｇ等部分，是以原告應得依
      據計算被告等受有相當租金之利益。
  ２、系爭土地為林地不適用土地法第九十七條、第一０五條之規定，而且審酌租金
      亦不需以該條規定為唯一之依據。
二、被告等辯稱：
（一）被告乙○○並未占用原告所有系爭土地，因此被告乙○○並未侵害原告土地所
      有權，原告對乙○○請求並無理由。
（二）被告甲○○依據台灣高等法院九十二年度上易字第一一四四號判決僅認定其竊
      佔附圖所示編號Ｄ部分之土地，其餘部分均與被告甲○○無關，因此被告甲○
      ○受有利益之部分僅有附圖標示Ｄ部分之土地，面積為五四‧五六平方公尺。
      被告甲○○雖使用附圖標示Ｄ部分之土地，但長期以來原告未見排除被告甲○
      ○使用，則原告是否受有損害非屬無疑。
（三）本件原告主張計算相當於租金之不當得利，每坪土地租金之計算方式，不足採
      ，應依土地法第一百零五條、第九十七條之規定為依據，即以不超過土地申報
      總價每平方公尺一○四○元之年息百分之十為限，再者系爭土地為林地，使用
      收益法令限制較多，經濟價值較低，原告所得請求之租金，應較申報總價之年
      息百分之十更低，較為合理。
（四）另被告甲○○占用附圖標示Ｄ部分之土地之時間，應以該部分鋪設水泥日即九
      十一年九月起算，而非自被告乙○○購買房屋之日起算，且被告甲○○至原告
      提起自訴後，即九十一年五月三十一日，未再繼續使用該土地，因此不當得利
      計算之截止日應此該時為準。
（五）為此聲明：駁回原告之訴。如受不利益判決願供擔保請准免為假執行。
三、得心證之理由：
（一）原告主張被告甲○○、乙○○占用其所有系爭土地附圖所示編號Ａ、Ｂ、Ｃ、
      Ｄ、Ｅ、Ｆ、Ｇ等部分，為被告乙○○否認，被告甲○○僅承認占用附圖所示
      標示Ｄ部分，其餘則否認未曾占用。原告此部分主張，僅提出被告乙○○所有
      之基隆市○○街二三三巷二十號、被告甲○○所有基隆市○○街二三三巷二十
      二號之建物謄本各一份、台灣高等法院九十二年度上易字第一一四四號判決書
      一份、照片十四張等物為證，然查，建物登記簿謄本、及照片均無法充為認定
      被告等占用土地之證據，而台灣高等法院九十二年度上易字第一一四四號刑事
      判決僅認定被告甲○○占用附圖標示Ｄ部分成立竊佔罪，就被告乙○○並無竊
      佔行為無罪，與被告等辯解相符，是以本件原告主張被告甲○○占用附圖標示
      Ｄ部分，應為真實，尚屬可採，其餘主張則均無證據足資證明，洵不足採。
（二）被告甲○○占用附圖標示Ｄ部分之時間為九十一年八月一日起至九十二年六月
      三十日，除經證人陳定英於九十三年八月十一日到庭證述在卷外，亦經兩造承
      認在卷，則被告占用系爭土地附圖標示Ｄ部分之期間為十一個月，此部分併足
      認定。
（三）按依不當得利之法則，請求返還不當得利，以無法律上之原因而受利益，致他
      人受損害為要件。其得請求之範圍，以對方所受之利益為度。而按無權占有他
      人土地，可能獲得相當於租金之利益，為社會通常之觀念。最高法院著有六十
      一年台上字第一六九五號判例可資照。依土地法第一百十條規定，耕地地租不
      得超過地價百分之八，此計收租金之規定，於損害賠償事件雖非當然一體適用
      ，然未嘗不可據為計算損害之標準。而本件土地地目為林，依據土地法第二條
      第一項規定，林地與農地均屬第二類之直接生產用地，其性質較為接近，因此
      得參照該條所定租金以年息百分之八為限，惟此乃耕地租金之最高限額，非謂
      必照申報價額百分之八計算之，且尚斟酌本件土地位置、工商繁榮程度、使用
      人利用基地之經濟價值、所受利益等情事，以為決定。查系爭土地依據照片及
      複丈成果圖所示係在被告所有房屋背面，土地所在交通不便，且無緊鄰繁榮地
      區，土地遍值林木。被告亦僅充作出入通行、及暫時停放汽車使用等情狀，本
      院認為被告甲○○占用原告系爭土地附圖所示標示Ｄ之損害金，以年息百分之
      五計算為適當。即系爭土地依據土地謄本記載申報地價為每平方公尺一０四０
      元，被告甲○○占用附圖標示Ｄ部分面積為五四‧五六平方公尺，因此依據本
      院所酌定之標準該部分地租年租金應為二千八百三十七元。而被告甲○○占用
      附圖標示Ｄ部分僅有十一個月，前已認定，則被告應僅需支付二千六百零一元
      。
（四）從而原告依不當得利法律關係請求被告甲○○給付二千六百零一元及自起訴狀
      繕本送達翌日即九十三年十二月二日起至清償日止，按年息百分之五計算之利
      息，為有理由，應予准許。至原告請求被告甲○○給付超過上揭金額部分及請
      求被告乙○○給付部分均屬無理由，應予駁回。
（五）本件原告勝訴部分為關於財產權之訴訟，其訴訟標的之金額在五十萬元以下，
      適用簡易程序所為被告敗訴之判決，本院應依職權宣告假執行；又被告陳明願
      供擔保請准宣告免為假執行，經核要無不合，爰酌定相當之擔保金，准許之。
      至原告敗訴部分，其假執行之聲請，已失所附麗，併予駁回。
（六）訴訟費用負擔之依據：民事訴訟法第七十九條。
中　　　華　　　民　　　國　　九十三　　年　　　八　　　月　　三十一　　日
                                臺灣基隆地方法院基隆簡易庭
                                        法      官  王翠芬
右為正本係照原本作成。
對於本件判決如有不服，應於收受送達後二十日內向本院提出上訴書狀，上訴於本院
合議庭，並按他造當事人之人數附具繕本。
中　　　華　　　民　　　國　　九十三　　年　　　八　　　月　　三十一　　日
                                        法院書記官  修丕龍
